【裁判字號】    99,審易,3892
【裁判日期】    991013
【裁判案由】    竊盜
【裁判全文】
臺灣高雄地方法院刑事判決            99年度審易字第3892號
公  訴  人  臺灣高雄地方法院檢察署檢察官
被      告  李光明
上列被告因竊盜案件，經檢察官提起公訴（99年度偵字第23102
號），本院以簡式審判程序審理，判決如下：
    主  文
李光明犯如附表所示之竊盜罪，共柒罪，均累犯，各處如附表所
示之刑。應執行有期徒刑肆年，並應於刑之執行前，令入勞動場
所強制工作年。
    事  實
一、李光明前於民國88年間，因竊盜、偽造文書案件，經本院以
    88年度訴字第1060號判決分別判處有期徒刑1 年4 月、1 年
    8 月，應執行有期徒刑2 年10月確定，及以88年度訴字第22
    16號判決判處有期徒刑1 年2 月確定，上開案件接續執行，
    於92年3 月14日假釋付保護管束。又於假釋期間，因犯竊盜
    案件，經臺灣高等法院高雄分院以92年度上易字第1148號判
    決判處有期徒刑2 年確定，前開假釋亦遭撤銷，接續執行殘
    刑3 月又1 日，於94年8 月6 日縮刑期滿執行完畢。復於96
    年間，因竊盜案件，經本院以96年度易字第2749號判決判處
    有期徒刑4 月確定，於97年6 月18日易科罰金執行完畢。
二、詎李光明仍不知悔改，因無業、缺錢花用，竟意圖為自己不
    法之所有，分別於附表所示之時間、地點，攜帶其所有客觀
    上具危險性足以傷害人之身體之活動扳手1 支（未扣案），
    以附表所示之方式，竊取劉雁婷、許得賢、李宗賢、黃淑真
    、林宜正、顏聖原、曾榮裕等7 人所有如附表所示之財物，
    得手後，均已花用殆盡。嗣經林宜正等人發覺遭竊報警處理
    ，警方至編號1 、編號5 、編號6 所示地點採證，並由高雄
    市政府警察局送驗分析比對，認與李光明之DNA-STR 型相符
    ，遂提訊李光明；李光明於有偵查犯罪權限之機關及公務員
    發覺其涉犯附表編號2 、編號3 、編號4 、編號7 所示之竊
    盜案件前，主動向警方自承上開竊盜犯行，自首並願接受裁
    判，因而循線查悉上情。
三、案經高雄市政府警察局前鎮分局移送臺灣高雄地方法院檢察
    署檢察官偵查起訴。
    理  由
一、本件被告李光明所犯為死刑、無期徒刑、最輕本刑為3 年以
    上有期徒刑以外之罪，其於準備程序進行中，就被訴事實為
    有罪之陳述，經本院告知簡式審判程序之旨，並聽取當事人
    之意見後，合議庭認宜進行簡式審判程序，爰依刑事訴訟法
    第273 條之1 第1 項規定，裁定由受命法官獨任進行簡式審
    判程序，合先敘明。
二、上揭事實，業據被告於本院審理時坦承不諱，核與證人即被
    害人劉雁婷、許得賢、李宗賢、黃淑真、林宜正、顏聖原、
    曾榮裕於警詢之證詞大致相符，並有高雄市政府警察局99年
    4 月27日高市警鑑字第0990023436號、96年11月8 日高市警
    鑑字第0960066344號、98年3 月4 日高市警鑑字第09800129
    27號及98年3 月4 日高市警鑑字第0980012928號鑑驗書各1
    份附卷可稽。被告上開自白與事實相符，自可採為認定事實
    之依據。本案事證明確，被告犯行洵堪認定，應依法論科。
三、論罪科刑部分：
    (一)按刑法第321 條第1 項第3 款之攜帶兇器竊盜罪，係以行
      為人攜帶兇器竊盜為其加重條件，此所謂兇器，其種類並
      無限制，凡客觀上足對人之生命、身體、安全構成威脅，
      具有危險性之兇器均屬之，且祇須行竊時攜帶此種具有危
      險性之兇器為已足，並不以攜帶之初有行兇之意圖為必要
      （最高法院79年臺上字第5253號判例意旨參考）。查本件
      被告所持用以犯附表編號1 至編號7 所示竊盜犯行之活動
      扳手，既能拆卸鐵窗，顯屬質地厚實之物，客觀上足以對
      人之身體造成威脅而具有危險性，自屬兇器無訛。
    (二)按刑法第321 條第1 項第2 款所謂毀越門扇牆垣，係指毀
      損或超越及踰越門扇牆垣而言，與用鑰匙開鎖啟門入室者
      不同。又條文規定將「門扇」、「牆垣」、「其他安全設
      備」並列，則所謂「門扇」應專指門戶而言，指分隔住宅
      或建築物內外之出入口大門而言。至所謂「其他安全設備
      」，指門扇、牆垣以外，依社會通常觀念足認為防盜之一
      切設備者，即屬相當（最高法院22年上字第454 號、25年
      上字第4168號判例參照）。窗戶具有防閑之效用，依社會
      通常之觀念，屬於維護安全之防盜設備，自屬同條文規定
      之安全設備，又毀壞構成門之一部之鎖，則應認係毀壞門
      扇，至於已經進入大門室內之住宅或建築物內部諸門，不
      論是房間門、廚房門亦應認係安全設備（司法院73年7 月
      7 日廳刑一字第603 號研究意見參照）。經查，被告持活
      動扳手拆卸廚房或浴室之鐵窗，繼而攀爬鐵窗侵入住宅竊
      盜，應認係屬踰越安全設備。
    (三)核被告就附表編號1 至編號7 所為，係犯刑法第321 條第
      1 項第1 、2 、3 款之攜帶兇器踰越安全設備於夜間侵入
      住宅竊盜罪。被告所犯上開7 罪，時間有異，犯意各別，
      行為互殊，應予分論併罰。又被告前有如事實欄所示犯罪
      科刑及執行情形，有臺灣高等法院被告前案紀錄表1 份在
      卷可按，其於受徒刑之執行完畢後，5 年以內故意再犯本
      件有期徒刑以上之7 罪，均為累犯，應依刑法第47條第1
      項加重其刑。公訴意旨認被告就附表編號1 之竊盜犯行未
      構成累犯，容有誤會，附此敘明。又被告於警方未發覺如
      附表編號2 、編號3 、編號4 、編號7 所示之竊盜犯行前
      ，主動坦承上開犯行，而願接受裁判之事實，有警詢筆錄
      及職務報告各1 份在卷可參，堪認均符合自首之要件，爰
      依刑法第62條前段規定，就其所犯附表編號2 、編號3 、
      編號4 、編號7 之竊盜罪減輕其刑，又因附表編號2 、編
      號3 、編號4 、編號7 所示之竊盜罪同時有刑之加重及減
      輕事由，則依法均先加後減之。
    (四)本院審酌被告前有多次竊盜前科，素行非佳，逢值中壯年
      之期，身心健全，不思上進，竟貪圖小利，攜帶兇器於夜
      間侵入住宅竊取他人財物，危及社會治安頗鉅，實有嚴懲
      之必要；另念其犯後坦認犯行，及其犯罪之動機、目的、
      手段、被害人所受損失等一切情狀，爰量處如主文所示之
      刑，並定其應執行刑。另被告於竊盜時雖持客觀上具有危
      險可供兇器使用之活動扳手1 支，因未經扣案，本院僅能
      以屬相類似於上開物品等物視之，又該扳手雖為被告所有
      ，被告亦自承業已滅失等語，爰不為沒收之諭知，復此敘
      明。
    (五)按「18歲以上之竊盜犯、贓物犯，有犯罪之習慣者，得於
      刑之執行前，令入勞動場所強制工作」、「應執行之刑未
      達1 年以上者，不適用本條例」，竊盜犯贓物犯保安處分
      條例第2 條第4 項、第3 條第1 項分別定有明文。經查：
      1.刑法上規定之犯罪習慣，係指犯罪已成為日常之慣性行
        為，而竊盜犯有無犯罪習慣，固為事實審法院之職權，
        但行為人之犯罪成為習慣，在客觀上有於較長之一段時
        間內反覆為多次犯罪行為之情狀，是以犯罪之次數多寡
        及犯罪時間之長短，應為認定有無犯罪習慣之重要因素
        （最高法院79年度臺上字第4255號、73年度臺上字第98
        1 號判決參照）。又我國現行刑法採刑罰與保安處分雙
        軌制，係在維持行為責任之刑罰原則下，為協助行為人
        再社會化之功能，以及改善行為人潛在之危險性格，期
        能達成根治犯罪原因、預防犯罪之特別目的。然因保安
        處分之措施亦含社會隔離、拘束身體自由之性質，其限
        制人民之權利，實與刑罰同，本諸法治國家保障人權之
        原理及刑法之保護作用，保安處分之宣告，亦須本諸比
        例原則，使與行為人所為行為之嚴重性、行為人所表現
        之危險性，及對於行為人未來行為之期待性相當。而保
        安處分中之強制工作，旨在對於嚴重職業性犯罪及欠缺
        正確工作觀念或無正當工作因而犯罪者，強制其從事勞
        動，學習一技之長及正確之謀生觀念，使其日後重返社
        會，能適應社會生活，期以達成刑法教化、矯治之目的
        （司法院大法官會議釋字第471 號解釋暨理由書、釋字
        第528 號解釋及最高法院91年度臺上字第4625號判決意
        旨參照）。揆諸上揭解釋及判決意旨，因保安處分實質
        上亦具有刑罰之性質，故其宣告應符合比例原則，且法
        院應審酌行為人所為行為之嚴重性、行為人所表現之危
        險性及對於行為人未來行為之期待性，決定應否令入勞
        動處所強制工作。
      2.本院審酌被告前於96年5 月間，因攜帶兇器、毀越安全
        設備、於夜間侵入住宅竊盜未遂，經本院以96年度易字
        第2749號判決判處有期徒刑4 月確定，於97年6 月18日
        易科罰金執行完畢。於上開案件執行完畢後，仍以相同
        犯罪手法於97年9 月16日、21日、23日犯下5 件加重竊
        盜犯行，經本院以97年度易字第1174號判決判處應執行
        有期徒刑2 年6 月確定，並於96年9 月7 日、97年12月
        至98年2 月6 日間為本案7 件竊盜犯行，復於98年9 月
        至10月間以上開相似犯罪手法犯下8 起竊盜案件，經本
        院以99年度審易字第2854號判決判處有期徒刑4 年2 月
        ，又於98年10月27日因犯攜帶兇器竊盜未遂罪，經本院
        以98年度審簡字第6696號判處有期徒刑6 月確定，並因
        於98年10月27日犯案時經警當場逮捕，其因為上開97年
        度易字第1174號竊盜案待執行之通緝犯，遂於同日入監
        服刑至今，此有上開各案刑事判決書、臺灣高等法院被
        告前案紀錄表可按。依被告上開竊盜犯罪紀錄，堪認犯
        罪頻率甚高，習於不勞而獲，屢次以雷同之手法竊取他
        人財物；又被告並無正當之工作，亦經其於本院供陳在
        卷（見本院卷第27頁），且於警詢筆錄受詢問人年籍資
        料欄中「職業」記載為「無」字乙節，復有警詢筆錄在
        卷可查（見警卷第1 頁），顯見被告欠缺正確工作觀念
        及無正常工作因而犯罪，確有竊盜犯罪之習慣等情形，
        對社會秩序、民眾權益有重大危害。被告正值青壯，卻
        未盡其力於正途，反而屢犯竊盜犯行，足認有矯治其惡
        習、性格，使其學習一技之長，並培育正確之謀生觀念
        ，俾其能於將來刑滿重返社會時，不再重蹈覆轍，並獲
        新生之必要。為矯正被告不良之犯罪習慣，爰依竊盜犯
        贓物犯保安處分條例第3 條第1 項及第5 條第1 項之規
        定，諭知應於刑之執行前，令入勞動處所強制工作3 年
        ，以收矯治之效。
據上論斷，應依刑事訴訟法第273 條之1 第1 項、第299 條第1
項前段，刑法第321 條第1 項第1 款、第2 款、第3 款、第47條
第1 項，第62條前段、第51條第5 款，竊盜犯贓物犯保安處分條
例第3 條第1 項、第4 條、第5 條第1 項前段，判決如主文。
本案經檢察官余彬誠到庭執行職務。
中    華    民    國    99    年    10    月    13    日
                  刑事第十庭  法  官  楊佩蓉
以上正本證明與原本無異。
如不服本判決應於收受送達後10日內向本院提出上訴書狀，並應
敘述具體理由；如未敘述上訴理由者，應於上訴期間屆滿後20日
內向本院補提理由書（均須按他造當事人之人數附繕本）「切勿
逕送上級法院」。
中    華    民    國    99    年    10    月    13    日
                              書記官  陳蓉柔
附錄本案判決論罪科刑法條：
中華民國刑法第321條
犯竊盜罪而有左列情形之一者，處6 月以上、5 年以下有期徒刑
：
一、於夜間侵入住宅或有人居住之建築物、船艦或隱匿其內而犯
    之者。
二、毀越門扇、牆垣或其他安全設備而犯之者。
三、攜帶兇器而犯之者。
四、結夥三人以上而犯之者。
五、乘火災、水災或其他災害之際而犯之者。
六、在車站或埠頭而犯之者。
前項之未遂犯罰之。
附表：
┌──┬────┬─────┬────────┬─────────┐
│編號│犯罪時間│ 犯罪地點 │    犯罪方法    │ 所犯之罪及宣告刑 │
├──┼────┼─────┼────────┼─────────┤
│ 1  │96年9 月│高雄市前鎮│李光明攜帶其所有│李光明犯攜帶兇器踰│
│    │7 日凌晨│區○○街90│客觀上具危險性足│越安全設備於夜間侵│
│    │2 時至3 │號        │以傷害人之身體之│入住宅竊盜罪，累犯│
│    │時許    │          │活動扳手1 支，於│，處有期徒刑壹年，│
│    │        │          │劉雁婷左列住處，│並應於刑之執行前，│
│    │        │          │以上開扳手拆卸廚│令入勞動場所強制工│
│    │        │          │房鐵窗，繼而攀爬│作年。          │
│    │        │          │踰越鐵窗侵入住宅│                  │
│    │        │          │，徒手竊取劉雁婷│                  │
│    │        │          │所有之現金新臺幣│                  │
│    │        │          │（下同）25,000元│                  │
│    │        │          │。              │                  │
├──┼────┼─────┼────────┼─────────┤
│ 2  │97年12月│高雄市前鎮│持附表編號1 所示│李光明犯攜帶兇器踰│
│    │30日凌晨│區○○○街│之活動扳手1 支，│越安全設備於夜間侵│
│    │2 時至3 │28號      │在許得賢左列住處│入住宅竊盜罪，累犯│
│    │時許    │          │，以上開扳手拆卸│，處有期徒刑玖月。│
│    │        │          │廚房鐵窗後，繼而│                  │
│    │        │          │攀爬踰越鐵窗侵入│                  │
│    │        │          │住宅，徒手竊取許│                  │
│    │        │          │得賢所有之現金7,│                  │
│    │        │          │000 元。        │                  │
├──┼────┼─────┼────────┼─────────┤
│ 3  │98年1 月│高雄市前鎮│持附表編號1 所示│李光明犯攜帶兇器踰│
│    │13日凌晨│區○○街5 │之活動扳手1 支，│越安全設備於夜間侵│
│    │2 時至3 │巷67號    │在李宗賢左列住處│入住宅竊盜罪，累犯│
│    │時許    │          │，以上開扳手拆卸│，處有期徒刑拾月。│
│    │        │          │廚房鐵窗，繼而攀│                  │
│    │        │          │爬踰越鐵窗侵入住│                  │
│    │        │          │宅，徒手竊取李宗│                  │
│    │        │          │賢所有之現金30,0│                  │
│    │        │          │00 元 。        │                  │
├──┼────┼─────┼────────┼─────────┤
│ 4  │98年1 月│高雄市前鎮│持附表編號1 所示│李光明犯攜帶兇器踰│
│    │23日凌晨│區○○街27│之活動扳手1 支，│越安全設備於夜間侵│
│    │2 時至3 │0 巷33號  │在黃淑真左列住處│入住宅竊盜罪，累犯│
│    │時許    │          │，以上開扳手拆卸│，處有期徒刑拾月。│
│    │        │          │浴室鐵窗後，繼而│                  │
│    │        │          │攀爬越鐵窗侵入住│                  │
│    │        │          │宅，徒手竊取黃淑│                  │
│    │        │          │真所有之消費卷14│                  │
│    │        │          │,400元及現金30,0│                  │
│    │        │          │00元。          │                  │
├──┼────┼─────┼────────┼─────────┤
│ 5  │98年2 月│高雄市前鎮│持附表編號1 所示│李光明犯攜帶兇器踰│
│    │6 日凌晨│區○○街45│之活動扳手1 支，│越安全設備於夜間侵│
│    │2 時至3 │巷28號    │在林宜正左列住處│入住宅竊盜罪，累犯│
│    │時許    │          │，以上開扳手拆卸│，處有期徒刑壹年，│
│    │        │          │廚房鐵窗後，繼而│並應於刑之執行前，│
│    │        │          │攀爬踰越鐵窗侵入│令入勞動場所強制工│
│    │        │          │住宅，徒手竊取林│作年。          │
│    │        │          │宜正所有之現金  │                  │
│    │        │          │30,000元。      │                  │
├──┼────┼─────┼────────┼─────────┤
│ 6  │98年2 月│高雄市前鎮│持附表編號1 所示│李光明犯攜帶兇器踰│
│    │6 日凌晨│區○○街45│之活動扳手1 支，│越安全設備於夜間侵│
│    │2 時至3 │巷40號    │在顏聖原左列住處│入住宅竊盜罪，累犯│
│    │時許    │          │，以上開扳手拆卸│，處有期徒刑壹年，│
│    │        │          │浴室鐵窗後，繼而│並應於刑之執行前，│
│    │        │          │攀爬踰越鐵窗侵入│令入勞動場所強制工│
│    │        │          │住宅，徒手竊取顏│作年。          │
│    │        │          │聖原所有之現金10│                  │
│    │        │          │,000元。        │                  │
├──┼────┼─────┼────────┼─────────┤
│ 7  │98年2 月│高雄市前鎮│持附表編號1 所示│李光明犯攜帶兇器踰│
│    │6 日凌晨│區○○街45│之活動扳手1 支，│越安全設備於夜間侵│
│    │2 時至3 │巷42號    │在曾榮裕左列住處│入住宅竊盜罪，累犯│
│    │時許    │          │，以上開扳手拆卸│，處有期徒刑拾月。│
│    │        │          │浴室鐵窗後，繼而│                  │
│    │        │          │攀爬踰越鐵窗侵入│                  │
│    │        │          │住宅，徒手竊取曾│                  │
│    │        │          │榮裕所有之現金11│                  │
│    │        │          │0,000 元。      │                  │
└──┴────┴─────┴────────┴─────────┘

司法院資訊處製作；財團法人民間司法改革基金會備份。
